臺灣板橋地方法院刑事判決　　　　　　　99年度訴字第2434號
公　訴　人　臺灣板橋地方法院檢察署檢察官
被　　　告　廖志祥
選任辯護人　財團法人法律扶助基金會黃建霖律師
上列被告因毒品危害防制條例案件，經檢察官提起公訴（99年度
偵字第10485號），本院判決如下：
    主  文
廖志祥持有第二級毒品，處有期徒刑陸月，如易科罰金，以新臺
幣壹仟元折算壹日。扣案甲基安非他命拾柒包（驗餘淨重共計
點零零零捌公克）均沒收銷燬之；上開甲基安非他命之外包裝袋
拾柒只均沒收。
被訴販賣第二級毒品部分，無罪。
    事  實
一、廖志祥有竊盜、偽造文書及違反毒品危害防制條例等前科。
    其明知甲基安非他命係毒品危害防制條例第2 條第2 項第2
    款所定之第二級毒品，非經許可，不得無故持有，竟仍於民
    國99年3 月29日在臺北縣土城市（現改制為新北市○○區○
    ○道三號高速公路土城交流道下，向真實姓名年籍不詳、自
    稱「阿忠」之成年男子，以新臺幣（下同）四千元之價格購
    買甲基安非他命十七包（驗餘淨重共計3.0008公克）後即無
    故持有之，欲供己施用。嗣於同日夜間11時40分許，為警在
    臺北縣新莊市（現改制為新北市新莊區○○○路293 巷34號
    前查獲，並當場扣得其所有之上開甲基安非他命十七包等物
    ，而悉上情。
二、案經臺北縣政府警察局（現改制為新北市政府警察局）蘆洲
    分局報請臺灣板橋地方法院檢察署檢察官偵查起訴。
    理  由
壹、證據能力部分
一、證人拾善之證述部分：
(一)按被告以外之人於審判外之言詞或書面陳述，除法律有規定
    者外，不得作為證據，刑事訴訟法第159 條第1 項定有明文
    。本案證人拾善於警詢中所為之陳述屬被告廖志祥以外之人
    於審判外之陳述，揆諸前揭法律規定，原則上即不得作為認
    定被告犯罪事實之證據。
(二)證人拾善於偵查中向檢察官所為之證述雖經具結，惟依司法
    院大法官會議釋字第582 號解釋意旨，為保障被告詰問證人
    之訴訟上防禦權，並有助於公平審判及發見真實之實現，以
    達成刑事訴訟之目的，證人於審判中，應依人證之法定程序
    ，到場具結陳述，並接受被告之詰問，其陳述始得作為認定
    被告犯罪事實之判斷依據。至於被告以外之人（含證人、共
    同被告等）於審判外之陳述，依法律特別規定得作為證據者
    ，除客觀上不能受詰問者外，於審判中，仍應依法踐行詰問
    程序。本案證人拾善於本院審理中始終未能到庭就其於偵查
    中所為之證述接受被告、辯護人之詰問，致無法保障被告之
    防禦權，無法踐行此部分之法定調查程序，揆諸前揭說明，
    證人拾善於偵查中向檢察官所為之證述，亦不能作為認定被
    告犯罪事實之判斷依據。
(三)又證人拾善案發後經觀察、勒戒執行完畢後業已於99年7 月
    30日即本案繫屬本院次日即出境返回泰國，有其入出境資訊
    連結作業資料一份在卷可按，致本院無法傳拘到庭作證，客
    觀上或可認屬刑事訴訟法第159 條之3 第3 款所定「滯留國
    外或所在不明而無法傳喚或傳喚不到者」之情形。惟查：證
    人拾善係因施用甲基安非他命之犯行而遭警方查獲，警方固
    然欲追查其毒品之來源，然就施用毒品者而言，或因單純袒
    護販毒者，或因畏懼販毒者事後之報復，一般來說，並無配
    合供出其毒品來源之動機。且依證人拾善於偵查中所述，其
    除向被告購買毒品外，有時還會和被告一起施用毒品等語（
    參見99年度偵字第10485 號偵查卷第78頁），可知證人拾善
    與被告間並非單純銀貨兩訖後即各自離去之買賣毒品關係，
    尚存有一定之友誼，才會一起施用毒品，衡情證人拾善應更
    無供出被告之必要。惟證人拾善為警查獲後，竟即供出被告
    為其毒品來源，則證人拾善當可能係因警方偵訊時所施以之
    一定心理壓力，或係因毒品危害防制條例第17條第1 項供出
    毒品來源，因而查獲其他正犯或共犯者可減輕或免除其刑之
    規定，方供出被告為其毒品來源，應屬合理之研判。是在此
    情形下，證人拾善既可能係因受到壓力，或為邀寬典而為損
    人利己之陳述，顯難認其於警詢中所為之證述，具有可信之
    特別情況，即難認可依刑事訴訟法第159 條之3 規定取得證
    據能力，亦甚灼然。
二、搜索部分：警方於99年3 月29日夜間11時40分許在上址查獲
    被告時，係經由被告同意搜索其包包，且係由被告自行打開
    包包，因而在包包內扣得前揭甲基安非他命十七包乙節，業
    據證人即查獲警員林冠宏、陳宗明於本院審理中證述甚明，
    並有搜索扣押筆錄、自願受搜索同意書各一紙在卷可按，被
    告亦自承確實在上開自願受搜索同意書上簽名及由其本人打
    開包包等語（參見本院99年9 月1 日準備程序筆錄第5 、6
    頁）。雖被告辯稱當時係在警方以優勢警力包圍下，強行要
    其打開包包，伊係被迫打開包包，並非心甘情願云云，然查
    ：
(一)被告自承當時警方尚未對伊上手銬，僅係以手抓伊，且未持
    手槍比著伊等語（參見上開本院準備程序筆錄第5 頁），是
    依被告所述，警方當時也僅有團團圍住及用手抓著被告的行
    為。再依被告所述：「我當時毒品放在皮包，警察一下來就
    整群圍過來就叫我蹲下，然後就叫我打開包包…。」等語（
    參見上開本院準備程序筆錄第5 頁），可知被告當時已經蹲
    下，此時警方既已團團圍住被告，又有何必要再刻意抓住被
    告？衡情縱使警方當時確有以手攔著被告之行為，應僅係預
    防被告突然逃跑之防備行為，而非對被告施以強制力之逮捕
    或施壓行為，方符情理。而本案係因警方當晚先查獲拾善後
    ，因拾善指述被告為販賣毒品之人而至查獲地點盤查被告，
    可徵當時被告係涉有販賣毒品罪嫌疑重大之人，是縱使警方
    在盤查時團團圍住被告，並以手攔著被告預防其突然逃匿，
    亦屬正當之盤查或偵查作為，尚不能認警方有以此對被告施
    以不正之壓力，迫使被告同意接受搜索之行為甚明。
(二)被告案發時將滿三十歲，具有一定之智識經驗，且前有竊盜
    、偽造文書及違反毒品危害防制條例等多項前科，有其臺灣
    高等法院被告前案紀錄表一份在卷可按，亦非首次面對警方
    不知如何主張權利者，是若當時在警方要求其打開包包時，
    被告並無同意警方搜索之意思，且警方除以手攔住其避免其
    逃匿外，亦無其他不正之行為，則被告自可拒絕打開包包，
    或至少事後可拒絕在搜索扣押筆錄同意搜索部分及自願受搜
    索同意書上簽名，然被告竟仍在上開自願受搜索同意書及搜
    索扣押筆錄上簽名表示同意搜索之意思，可徵其當時應仍有
    願意配合搜索之意思甚明。至本案之搜索扣押筆錄及自願受
    搜索同意書雖係回到警局後填寫製作，然同意搜索屬刑事訴
    訟法第131 之1 條所定之無票搜索態樣，依該條但書規定，
    執行人員於取得受搜索人同意後，僅需出示證件，並將其同
    意之意旨記載於筆錄即可，並未規定需當場製作搜索扣押筆
    錄，亦未規定需先製作自願受搜索同意書後，方得進行搜索
    。況警員於執行勤務時，未必均會攜帶該類文書外出，查獲
    現場亦未必均有適宜進行文書作業之處所，故警員事後帶同
    受搜索人回到警局後再製作上開自願受搜索同意書及搜索扣
    押筆錄，於法自無不可，尚難以此即認警員徵得受搜索人同
    意搜索之程序具有瑕疵。準此，上開搜索既經被告同意後為
    之，復難認有其他違反法定程序之處，是本案警員對被告所
    為之搜索當屬合法，因此所扣押之前揭扣案物品及基此衍生
    之交通部民用航空局航空醫務中心99年7 月6 日航藥鑑字第
    0994361 號毒品鑑定書，即均有證據能力。
貳、有罪部分：
一、前揭事實，業據被告於警詢、偵查及本院審理中均坦承不諱
    ，並有毒品甲基安非他命十七包扣案可資佐證。上開毒品經
    送鑑定後，確實含有甲基安非他命成分等情，復有上開航空
    醫務中心毒品鑑定書一紙在卷可按，被告此部分之自白既有
    上開證據足資補強，應堪信為真實，是其持有第二級毒品部
    分之犯行，堪以認定。
二、論罪科刑部分：
(一)按甲基安非他命係毒品危害防制條例第2 條第2 項第2 款所
    定之第二級毒品，故核被告所為，係犯上開條例第11條第2
    項之持有第二級毒品罪。又檢察官起訴書所犯法條欄中雖未
    記載被告觸犯上開持有第二級毒品罪，惟此部分之犯罪事實
    業經檢察官於起訴書犯罪事實欄中所敘明，且經公訴檢察官
    當庭確認在起訴範圍內（參見本院100 年2 月15日審判筆錄
    第4 、5 頁），是本院自仍應加以審理，附此敘明。
(二)本院爰審酌被告有事實欄部分所述之前科，有臺灣高等法院
    被告前案紀錄表一份在卷可按，素行非佳，且前已有因施用
    毒品而經觀察、勒戒及強制戒治之紀錄，猶因欲供己施用而
    再犯持有第二級毒品之犯行，可徵其不知悔改，其持有前開
    毒品顯可能滋生其他犯罪，惡化治安，兼衡其持有毒品之數
    量驗餘淨重達三公克，並非甚微，及被告犯後坦承此部分犯
    行之態度等一切情狀，量處如主文所示之刑，並諭知易科罰
    金之折算標準，以資懲儆。
(三)扣案之甲基安非他命十七包驗餘淨重共計3.0008公克係第二
    級毒品，不問屬於犯人與否，均應依毒品危害防制條例第18
    條第1項 前段規定宣告沒收銷燬之。又扣案盛裝上開甲基安
    非他命之外包裝袋十七只，有防止毒品裸露、潮濕及便於攜
    帶之功能，係被告所有供為本案犯行所用之物，業據其供承
    在卷，爰併依刑法第38條第1 項第2 款之規定宣告沒收之。
、無罪部分：
一、公訴意旨另以：被告廖志祥基於販賣第二級毒品甲基安非他
    命之犯意，自99年1 月某日間起，在上開化成路293 巷36號
    ，先後以每包一千元之代價，販賣甲基安非他命予SEKSAN
    KULKHO KKRUAD （泰國籍，中文譯名拾善）十餘次。嗣為警
    於99年3 月29日夜間10時10分許，先在臺北縣新莊市（現改
    制為新北市新莊區○○○路293 巷36號3 樓查獲拾善持有甲
    基安非他命後，再依拾善之供述，循線於上開時、地查獲被
    告，並扣得前揭甲基非他命十七包及門號為0000000000號之
    行動電話SIM 卡一張等物，因認被告此部分所為，係犯毒品
    危害防制條例第4 條第2 項之販賣第二級毒品罪等語
二、按犯罪事實應依證據認定之，無證據不得認定犯罪事實；又
    不能證明被告犯罪者，即應諭知無罪之判決，刑事訴訟法第
    154 條第2 項、第301 條第1 項分別定有明文。次按毒品交
    易之買賣雙方，乃具有對向性之關係，為避免犯販賣、轉讓
    、施用、持有毒品等罪者嫁禍他人而虛偽陳述其毒品來源，
    俾圖藉毒品危害防制條例第17條規定減輕其刑，其自白之憑
    信性即比一般無利害關係之證人所為之證述較為薄弱，為擔
    保其陳述之真實性，以避免為邀寬典而為損人利己之不實陳
    述，是其陳述是否與事實相符，仍應調查其他證據以資審認
    ，必達於一般之人均不致有所懷疑，而得確信其為真實之程
    度者，始得採為被告有罪之認定，最高法院97年度台上字第
    3281號判決意旨可資參照。復按被告或共犯之自白，不得作
    為有罪判決之唯一證據，仍應調查其他必要之證據，以察其
    是否與事實相符，刑事訴訟法第156 條第2 項亦有所規定。
    又上開規定之立法目的乃欲以補強證據擔保自白之真實性；
    亦即以補強證據之存在，藉之限制自白在證據上之價值。而
    所謂補強證據，則指除該自白本身外，其他足資以證明自白
    之犯罪事實確具有相當程度真實性之證據而言。雖其所補強
    者，非以事實之全部為必要，但亦須因補強證據與自白之相
    互利用，而足使犯罪事實獲得確信者，始足當之，最高法院
    74年台覆字第10號判例意旨復可參照。
三、本件公訴意旨認被告涉犯毒品危害防制條例第4 條第2 項之
    販賣第二級毒品罪，無非係以被告部分之供述、證人拾善於
    警詢、偵查中之證述、被告與證人拾善所持行動電話間之雙
    向通聯紀錄、上開扣案甲基安非他命十七包及自證人拾善處
    所扣得之甲基安非他命二包暨毒品鑑定書為其主要論據。訊
    據被告固坦承與證人拾善為朋友關係，99年1 至3 月間常帶
    甲基安非他命至證人拾善之宿舍找拾善，並曾與證人拾善一
    起施用甲基安非他命等事實，惟堅決否認有販賣第二級毒品
    之犯行，辯稱：其至拾善住處主要係為了彈吉他，一起施用
    甲基安非他命時，是各自施用自己所有之甲基安非他命，伊
    並未提供或販賣甲基安非他命予證人拾善，自證人拾善處所
    扣得之甲基安非他命與其無關，又其於99年1 月7 日至2 月
    12日間因腎臟病在臺大醫院住院等語。
四、經查：
(一)被告與證人拾善於上開期間為友人關係，兩人均有施用甲基
    安非他命之習慣，被告並曾多次至證人拾善位於上開化成路
    293 巷36號3 樓宿舍共同施用甲基安非他命，被告當時所持
    用之行動電話門號為0000000000號、證人拾善所持用之行動
    電話門號則為0000000000號，後被告與證人拾善於前揭時、
    地為警查獲時，各扣得甲基安非他命十七包、二包等事實，
    為被告所供承不諱，並有上開門號雙向通聯紀錄、航空醫務
    中心毒品鑑定書、臺灣板橋地方法院檢察署檢察官99年度毒
    偵字第3038號不起訴處分書（證人拾善因此次遭查獲之施用
    第二級毒品犯行經送觀察、勒戒後無繼續施用毒品傾向）各
    一份附卷可稽，暨前揭甲基安非他命共計十九包、SIM 卡一
    張等物扣案可資佐證，是此部分之事實固堪認定。
(二)證人拾善於警詢、偵查中之證述因屬審判外之陳述、未經被
    被告及其辯護人之詰問，復無可信之特別情況而無證據能力
    ，業如前述。且因施用毒品者若供出毒品來源可依毒品危害
    防制條例第17條規定減輕其刑，則在證人拾善可能為邀寬典
    而為損人利己之不實陳述之疑慮下，單憑其片面之指述，憑
    信性亦有不足。卷附被告與證人拾善間之雙向通聯紀錄及基
    地台位置，僅能證明渠等二人間有密切之聯絡，有時會在證
    人拾善上開住處見面之事實，在無通訊監察譯文可知悉渠等
    對話內容之情形下，尚無從排除被告與證人拾善係見面一起
    施用毒品或彈吉他等其他活動之可能性，無法以該通聯紀錄
    證明被告有販賣甲基安非他命之事實，或佐證證人拾善所述
    之可信性。又被告遭查獲之甲基安非他命雖多達十七包，然
    淨重僅有3.0010公克（驗餘淨重3.0008公克），數量並非甚
    多，若以平均每日施用0.1 公克計算，約一個月即可施用完
    畢，是被告辯稱扣案甲基安非他命純係供其自行施用等語，
    衡情亦非顯不可採，無從以此即認被告具有販賣之意圖，亦
    甚灼然。
(三)至被告於警詢、偵查中雖均曾供稱其至證人拾善住處施用甲
    基安非他命時，有請證人拾善，且證人拾善會給伊五百元至
    一千元不等之油錢等語（參見上開偵查卷第9 頁、第62頁）
    ；且因被告自稱係至證人拾善彈吉他，並一起施用甲基安非
    他命，理應自行負擔交通費用，並無讓證人拾善負擔其油錢
    之理，故其稱該部分金錢係證人拾善給伊之油錢，顯難令人
    採信。是若證人拾善確有給被告上開款項，衡情應係被告提
    供毒品甲基安非他命之代價（不論有無賺取差價），方符情
    理。然因證人拾善於警詢、偵查中所為之證述均無證據能力
    ，無法作為被告前揭自白之補強證據；且被告於本院審理中
    即翻異前詞，改稱證人拾善僅係口頭說說，並未實際給錢，
    而其於警詢、偵查中所述請證人拾善施用，係指：「我在那
    邊跟他一起吃，我用我的，他用他的。」等語（參見本院99
    年9 月1 日準備程序筆錄第3 頁），是本案亦尚難以被告單
    一且前後有所出入之自白，即逕認被告有轉讓或販賣甲基安
    非他命予證人拾善之行為甚明。
五、綜上所述，證人拾善於警詢、偵查中之證述既均無證據能力
    ，即無從作為認定被告販賣甲基安非他命之證據。其餘公訴
    意旨所引之雙向通聯紀錄、扣案毒品等證據，證明力則尚有
    不足，被告於警詢、偵查中之部分供述，在缺乏其他證據補
    強佐證之情形下，亦無從作為認定被告有販賣或轉讓甲基安
    非他命予證人拾善之唯一證據，是本院就被告是否有販賣甲
    基安非他命予證人拾善乙節，認猶有合理之懷疑，尚未達有
    罪之確信，依罪疑惟有利於被告之原則，即應為有利於被告
    之認定。此外，復又查無足夠之積極證據可資證明被告此部
    分確有公訴意旨所指之販賣第二級毒品之犯行，揆諸前揭法
    條及判決意旨，此部分既不能證明被告犯罪，自應就此部分
    諭知被告無罪之判決。
據上論斷，應依刑事訴訟法第299 條第1 項前段、第301 條第1
項，毒品危害防制條例第11條第2 項、第18條第1 項前段，刑法
第11條前段、第41條第1 項前段、第38條第1 項第2 款，判決如
主文。
本案經檢察官陳旭華到庭執行職務。
中    華    民    國   100    年    3     月    4     日
            刑事第九庭  審判長法  官 李幼妃
                              法  官 朱嘉川
                              法  官 張紹省
上列正本證明與原本無異。
如不服本判決，應於判決送達後10日內敘明上訴理由，向本院提
出上訴狀 (應附繕本) ，上訴於臺灣高等法院。其未敘述上訴理
由者，應於上訴期間屆滿後20日內向本院補提理由書「切勿逕送
上級法院」。
                              書記官 周雅玲
中    華    民    國   100    年    3     月    9     日
附錄本案論罪科刑法條全文：
毒品危害防制條例第11條第2項：
持有第二級毒品者，處二年以下有期徒刑、拘役或新臺幣三萬元
以下罰金。